臺灣苗栗地方法院刑事判決
110年度交易字第44號
公  訴  人  臺灣苗栗地方檢察署檢察官
被      告  許光民



            劉建彬



上列被告等因過失傷害案件，經檢察官提起公訴 （109年度偵字
第4613號），本院判決如下：
    主  文
許光民犯過失傷害罪，處拘役肆拾伍日，如易科罰金，以新臺幣
壹仟元折算壹日。
劉建彬犯過失傷害罪，處拘役肆拾日，如易科罰金，以新臺幣壹
仟元折算壹日。　
　　犯罪事實
一、許光民於民國109年1月13日中午12時28分許，駕駛車牌號碼
    000-0000號自用小客車，自位於苗栗縣○○市○○路000號附近
    路面邊線外之路肩，準備起駛往外側車道方向駛出，本應注
    意汽車起駛前應顯示方向燈，注意前後左右有無障礙或車輛
    行人，並應讓行進中之車輛行人優先通行，依當時天候晴、
    日間自然光線、柏油路面乾燥無缺陷，亦無障礙物、視距良
    好，客觀上並無不能注意之情事，竟疏未注意前後有無來車
    ，並禮讓行進中之車輛先行，貿然往左前方駛出並切入外側
    車道，適劉建彬駕駛車牌號碼0000-00號自用小客車，沿苗
    栗縣頭份市中華路由尖山往頭份方向行駛，本應注意應遵守
    行車速限限制且汽車行駛時，應注意車前狀況，並隨時採取
    必要之安全措施，而依當時復無不能注意之情事，竟自許光
    民車輛同向後方之外側車道，以大約時速70公里之速度，超
    速行駛至上開地點，因閃避不及，致其所駕駛之車輛右前車
    頭與許光民所駕駛之車輛左前車頭發生碰撞，許光民因此受
    有左側肩膀之扭挫傷、腦震盪等傷害，劉建彬因此受有胸腹
    部挫傷之傷害。經警據報前往處理，許光民、劉建彬於未被
    有偵查犯罪職權之公務員發覺前，均向據報前來處理車禍之
    警員當場承認為肇事人，並均表示願意接受裁判。
二、案經許光民、劉建彬分別訴由苗栗縣警察局頭份分局報告臺
    灣苗栗地方檢察署檢察官偵查起訴。
    理  由
壹、證據能力
一、按被告以外之人於審判外之言詞或書面陳述，除法律有規定
    者外，不得作為證據，刑事訴訟法第159 條第1 項定有明文
    。又被告以外之人於審判外之陳述，雖不符同法第159 條之
    1 至第159 條之4 之規定，而經當事人於審判程序同意作為
    證據，法院審酌該言詞陳述或書面陳述作成時之情況，認為
    適當者，亦得為證據；當事人、代理人或辯護人於法院調查
    證據時，知有第159 條第1 項不得為證據之情形，而未於言
    詞辯論終結前聲明異議者，視為有前項之同意，同法第159
    條之5 第1 、2 項亦有明文。本案以下採為判決基礎之證據
    ，檢察官、被告2人於本院準備程序時表明同意有證據能力
    或無意見，且未於言詞辯論終結前聲明異議，本院審酌上開
    傳聞證據作成時之情況，核無違法取證及證明力明顯過低之
    瑕疵，為證明犯罪事實所必要，亦認為以之作為證據為適當
    ，依上開規定，認均有證據能力。
二、本案判決以下引用之非供述證據，無刑事訴訟法第159 條第
    1 項規定傳聞法則之適用，經本院於審判時依法踐行調查證
    據程序，與本案待證事實具有自然之關聯性，且無證據證明
    係公務員違法取得之物，依法自得作為證據。
貳、實體部分
一、認定犯罪事實所憑之證據及理由 
    訊據被告劉建彬對於上開事實坦白承認；被告許光明則坦承
　　有於上開時、地駕駛前揭車輛與被告劉建彬所駕駛之車輛發
　　生車禍等情，惟矢口否認有何過失傷害犯行，辯稱：我起步
　　時沒有看到他的車子，他的速度太快，是他撞我，不是我撞
　　他，他任意變換車道，從外側車道變換到內側車道來撞我云
　　云。經查：
㈠、被告許光明於上開時地，駕駛車號000-0000號自用小客車，
    自苗栗縣頭份市中華路路面邊線外，起駛往左側外側車道方
    向駛出，並切入外側車道，適被告劉建彬駕駛車號0000-00
    號自用小客車，沿苗栗縣頭份市中華路由尖山往頭份方向行
    駛，自被告許光民車輛同向後方超速駛至，兩車發生碰撞，
    被告劉建彬以其車輛右前車頭處撞擊被告許光民所駕駛之車
    輛左前車頭等情，業經被告2人於警詢、偵查中及本院供明
    在卷（見109 年度偵字第4613號卷【下稱偵卷】第27-43頁
    、第45-57頁、第129-130頁、第153-154頁，本院卷第77-81
    頁、第116頁、第138-140頁），並有道路交通事故現場圖、
    道路交通事故調查報告表㈠、㈡、桃苗汽車股份有限公司頭份
    服務廠估價單、現場及車輛受損照片共計32張、勘驗筆錄、
    勘驗紀錄在卷可稽（見偵卷第59-63頁、第77-85 頁、第87-
    117頁、第139頁、第165-169頁）；另被告許光明、劉建彬
    於上開時、地因本件車禍，分別受有前揭傷害等情，亦有被
    告許光明之衛生福利部苗栗醫院診斷證明書、被告劉建彬之
    為恭醫療財團法人為恭紀念醫院乙種診斷證明書各1 紙附卷
    足憑（見偵卷第69、71頁），是被告許光明、劉建彬駕駛車
    輛發生車禍致其2人受傷等事實，應堪認定。
㈡、被告許光明雖以前詞置辯，惟查： 
 1、依告訴人即被告劉建彬於警詢中指稱：當時從尖山大橋往右
    轉中華路行駛，行經事故地點，突然有一部自小客車從路肩
    左轉出來，我就由外側車道切入內側車道要閃避對方，對方
    好像沒看到我一樣轉出來，就發生碰撞等語（見偵卷第48頁
    ），於偵查中證稱：許光明從我右前方路邊要往左邊迴轉
　　，對方應該有打方向燈，但該路段是雙黃線，為不能迴轉的
    路段，我發現對方要迴轉的時候已經來不及，我原本沿著外
    側車道行駛，看見對方在外側車道就駛入內側車道要閃避他
    ‧‧（對方）直接從外側車道駛入內側車道等語（見偵卷第13
    0頁），前後指證內容一致，核與被告於警詢中辯稱剛起步
    看見左後方有一部自小客車快速駛來，我為了閃避對方所以
    駛入中華路內側車道等語，及於偵查中辯稱：我車頭出來1
    米左右，車身還沒完全進入車道，對方車輛也在外側車道，
    我看到他來趕快把車駛入內側車道，一緊張，方向盤往左轉
    ，在內側車道被撞到等語之情節大致相符（見偵卷第39、15
    3頁），衡情，駕駛人行駛車輛之際，若遇見車輛之一側有
    狀況，應係轉駛往反向之另一側，而非往有狀況之該側行駛
    ，本件被告許光明見被告劉建彬之車輛自其左側後方駛來，
    不僅未停止或駛回原處，反仍往左側繼續行駛，輔以其自承
    當時僅車頭駛出約1米之情況，以當時之道路狀況觀之，若
    其未繼續轉往左側駛入，尚不至於與被告劉建彬之車輛發生
    碰撞，顯見被告許光明確有未讓被告劉建彬行進中之車輛先
    行，以致兩車發生碰撞之情形。
 2、被告許光明雖辯稱當時路邊有停放車輛無法往右轉回路邊 
    乙節。然依勘驗紀錄畫面顯示（見偵卷第165-169頁），被
    告許光明駕車自路邊駛入外側車道之際，同向及對向道路前
    後均僅有被告劉建彬之車輛行駛靠近，且其停放處即外側車
    道外之路邊停放之車輛數目亦不多，距離並非相近，是被告
    許光明若再駕車折返回原處，或未繼續駛入外側車道及內側
    車道，尚非難事；再依道路交通事故現場圖所載，外側車道
    路寬為3.9公尺，對照前揭勘驗紀錄畫面（見偵卷第167頁）
    ，一般自用小客車之車寬並未占滿全部車道，旁邊仍有相當
    空間，則被告許光明當時是否具有無法往右駛回外側車道之
    情形，顯有疑義，是其上開所辯，實難採信。　
 3、又觀之勘驗紀錄畫面顯示（見偵卷第165-167頁）：「被告
    許光明所駕駛車輛出現在畫面，車頭往中華路外側車道偏而
    準備起駛」、「被告劉建彬所駕駛車輛從被告許光明車輛後
    方出現，行駛於中華路外側車道」、「被告許光明車頭向內
    側車道前進，於其車頭進入內側車道一半時，其左側車頭與
    後方之被告劉建彬右側車頭發生碰撞」、「二車碰撞後，被
    告許光明之車輛持續往內側車道滑行，將被告劉建彬之車輛
    推至跨越雙黃線之對向車道。」可見被告劉建彬之車輛一直
    行駛在外側車道，且畫面中亦無任意變換車道之情形；本院
    再當庭勘驗上開監視器畫面結果：「劉建彬車輛自外側車道
    駛來，是許光明車輛駛入外側車道，劉建彬車輛遂亦內側車
    道偏駛，兩車發生碰撞」（見本院卷第118頁），益徵被告
    劉建彬之車輛係見被告許光明之車輛自路面邊線往外側車道
    駛入，始往內側車道行駛閃避；況且自被告劉建彬行駛之角
    度觀之，其右側既有被告許光明之車輛，則其為了閃避而往
    左側且無其他車輛之內側車道閃駛，核與一般經驗法則相符
    ，是難認其係任意變換車道至內側車道而與被告許光明之車
    輛發生碰撞，故被告許光明此節所辯，亦無可採。
 4、另就被告劉建彬駕車是否超速乙節。有關車輛速限，原則上
    依據速限標誌或標線規定，無速限標誌或標線時，行車速度
    不得超過50公里，道路交通安全規則第93條第1項第1款定有
    明文。本件肇事地點即苗栗縣頭份市中華路段速限為60公里
    ，有員警填所填載之道路交通事故調查報告表（一）可按（
    見偵卷第61頁），查被告劉建彬駕車沿中華路由尖山往頭份
    方向行駛，被告許光明駕車由中華路路旁起駛進入車道，二
    者發生碰撞之時間相距大約2秒鐘，而被告劉建彬車輛進入
    車道時至兩車發生碰撞處之距離大約40-50公尺，以上有交
    通部公路總局車輛行車事故鑑定覆議會之內容可參（見偵卷
    第162頁），由上可知，被告劉建彬之車輛於2秒之時間行駛
    距離約40至50公尺，依事證有疑利於被告之原則，以被告劉
    建彬當時每秒行駛距離約20公尺（40/2=20）估算，則其車
    速大約為每小時72公里（60X60X20=72000公尺，即72公里）
    ，核與被告劉建彬於偵查中自承車速約70公里之情節大致相
    符（見偵卷第154頁），則被告劉建彬當時之車速確實超過
    前揭速限，而有超速行駛之情節甚明，惟此係其個人駕車有
    無過失情節之認定，就被告許光明本身所涉駕車之過失行為
    而言，上開情節僅屬量刑斟酌因素或民事過失責任相抵之問
    題，是被告2人之過失，併合而為本案車禍發生之原因，仍
    不能阻卻被告許光明過失責任之成立，被告許光明仍應對本
    案車禍負過失肇事之責任。
㈢、按行車前應注意下列規定：起駛前應顯示方向燈，注意前後
    左右有無障礙或車輛行人，並應讓行進中之車輛行人優先通
    行；次按行車速度，依速限標誌或標線之規定，無速限標誌
    或標線者，應依下列規定：一、行車時速不得超過50公里。
    但在設有快慢車道分隔線之慢車道，時速不得超過40公里，
    未劃設車道線、行車分向線或分向限制線之道路，時速不得
    超過30公里；汽車行駛時，駕駛人應注意車前狀況及兩車並
    行之間隔，並隨時採取必要之安全措施，道路交通安全規則
    第89 條第1 項第7 款、第93條第1項第1款、第94條第3項分
    別定有明文。被告2人均考領有適當之駕駛執照，業據其等
    自承在卷（見偵卷第33、49頁），並有前開道路交通事故調
    查報告表㈡在卷可憑，是被告2人對於上開交通規則自無法諉
    為不知。查本件事故發生時，天候晴，日間自然光線，道路
    鋪裝柏油，路面乾燥、無缺陷、道路無障礙物，視距良好等
    客觀情形，已如前述，依被告2人之智識能力及當時情形，
    可認應注意並能注意，且無不能注意之特別情事，竟均疏未
    注意及此，被告許光明駕駛自用小客車於路面邊線起駛欲進
    入外側車道時，未讓被告劉建彬所駕駛行進中之車輛先行，
    貿然駛入外側車道，而被告劉建彬亦未遵守行車速限並注意
    車前狀況，於同向車道自後超速駛來，兩車發生碰撞，被告
    2人均因此受有上開傷害，被告2人所為均顯有過失，則被告
    2人發生受傷結果與被告2人之過失行為間，顯均具有相當因
    果關係，足堪認定。
㈣、本件經檢察官送請交通部公路總局新竹區監理所竹苗區車輛
    行車事故鑑定會，鑑定結果：「一、許光明駕駛自用小客車
    ，先往右偏跨入路肩後再左偏駛入車道，未充分注意車道上
    行進中之車輛並讓其先行，為肇事原因。二、劉建彬駕駛自
    用小客車，措手不及，無肇事因素。但超速行駛有違規定。
    」等語；嗣再送請交通部公路總局覆議結果，函覆略以：「
    一、許光明駕駛自用小客車，由路邊起駛進入車道時，未讓
    車道上行進中之車輛先行，為肇事主因。二、劉建彬駕駛自
    用小客車，未充分注意車前狀況，且超速行駛，致遇狀況煞
    閃不及，為肇事次因。」等語，分別有交通部公路總局新竹
    區監理所109 年11 月20日竹監鑑字第1090309471號函附鑑
    定意見書、交通部公路總局110 年1 月22日路覆字第109015
    8370號函各1 份在卷可按（見偵卷第145-149 頁、第159-16
    3頁），上開覆議意見核與本院前揭認定相同，為可採信，
    益徵被告2人之駕車行為肇致本件車禍發生，確有過失。
㈤、至上開鑑定意見及覆議意見固認肇事地點速限為50公里，惟
    道路交通事故調查報告表上已載明肇事路段速限為60公里，
    且自警察所拍攝之現場照片觀之（見偵卷第87頁下方照片）
    ，肇事地點前方不遠處即可看見速限標誌，可見該路段設有
    速限標誌，而應依該速限行駛，是認本件肇事路段之速限為
    60公里，併此敘明。
㈥、綜上，被告許光明所辯，尚難採信。本件事證明確，被告2人
    所犯過失傷害犯行，均堪予認定，應依法論科。
二、論罪科刑
㈠、核被告許光明、劉建彬所為，均係犯刑法第284 條前段之過
    失傷害罪。
㈡、按刑法第62條所謂自首，祇以犯人在犯罪未發覺之前，向該
    管公務員申告犯罪事實，而不逃避接受裁判即為已足，並不
    以使用「自首」字樣或言明「自首」並「願受裁判」為必要
    ，即或自首後，嗣後又為與其初供不一致之陳述，甚至否認
    其有過失或犯罪，仍不能動搖其自首之效力。被告劉建彬
　　委託人電話報警，並已報明肇事人姓名、地點、請警方前來
    處理；被告許光明在勤指中心轉來資料未報明肇事當事人姓
    名，處理人員即有偵查犯罪職權機關或公務員前往現場處理
    時在場，並向前往現場處理本件道路交通事故之警員供承其
    為肇事人，而自首接受裁判，以上有道路交通事故肇事人自
    首情形紀錄表2 紙在卷可佐（見偵卷第73、141頁），被告
    許光明就其過失固迭有爭執，惟仍核與自首之要件相當，是
    就被告2人，均依刑法第62條前段之規定，各減輕其刑。
㈢、爰審酌被告2人駕駛車輛於上開道路，本因小心謹慎，竟均疏
    未注意切實遵守交通規則，肇生本件車禍，使其2人受有前
    揭傷害及其傷勢，被告2人之過失情節，被告許光明為肇事
    主因，被告劉建彬為肇事次因；被告劉建彬始終坦承犯行之
    態度，被告許光明之犯後態度，雙方迄未能達成和解；暨被
    告許光明自述初中畢業，從事車輛回收工作，月入新臺幣（
    下同）幾千元至1、2萬元；被告劉建彬自述國中畢業，做鐵
    工，月入7萬元等一切情狀，分別量處如主文所示之刑，併
    均諭知易科罰金之折算標準。
據上論斷，應依刑事訴訟法第284 條之1 、第299 條第1 項前段
，刑法第284 條前段、第62條前段、第41條第1 項前段，刑法施
行法第1 條之1 第1 項，判決如主文。
本案經檢察官莊佳瑋、邱舒虹提起公訴，檢察官彭郁清到庭執行
職務。 
中　　華　　民　　國　　110 　年　　10　　月　　22　　日
                  刑事第二庭    法　官　林卉聆
以上正本證明與原本無異。　　　　　　　　　　　　　　　　如不服本判決應於收受判決後20日內向本院提出上訴書狀，並應敘述具體理由。其未敘述上訴理由者，應於上訴期間屆滿後20日內向本院補提理由書(均須按他造當事人之人數附繕本)「切勿逕送上級法院」。告訴人或被害人如對本判決不服者，應具備理由請求檢察官上訴，其上訴期間之計算係以檢察官收受判決正本之日期為準。　　　　　　　　　　　　　　　　　
   　　                     　　書記官　劉碧雯
中　　華　　民　　國　　110 　年　　10　　月　　22　　日
附錄本判決論罪科刑之法條：
中華民國刑法第284條
因過失傷害人者，處1年以下有期徒刑、拘役或10萬元以下罰金
；致重傷者，處3年以下有期徒刑、拘役或30萬元以下罰金。